臺灣彰化地方法院刑事判決　　　　　　　96年度交易字第86號
公　訴　人　臺灣彰化地方法院檢察署檢察官
被　　　告　乙○○
上列被告因業務過失傷害案件，經檢察官提起公訴（96年度偵字
第1060號），本院判決如下：
    主  文
乙○○從事業務之人，因業務上之過失傷害人，處拘役貳拾日，
如易科罰金，以新臺幣壹仟元折算壹日。
    犯罪事實
一、乙○○考領有普通小型車駕駛執照，平日販賣豬肉需駕駛車
    牌號碼8L—2359號自用小貨車載運豬肉貨物運交客戶，為從
    事駕駛業務之人。其於民國95年10月22日下午1 時25分，駕
    駛前揭自用小貨車，沿彰化縣員林鎮○○街村里道路○○○
    道）由北往南方向行駛，行經該路段與彰化縣員林鎮○○○
    街村里道路（無標線）無號誌之交岔路口時，原應注意車輛
    行經無號誌交岔路口時，應減速慢行，作隨時停車準備，又
    依當時情形，天候晴，為日間自然光線，柏油路面乾燥無缺
    陷，無障礙物，視距良好，並無不能注意之情事，竟疏於注
    意未減速接近上揭路口作隨時停車之準備，適有甲○○戴有
    安全帽並騎乘車牌號碼EYJ —538 號輕型機車，沿彰化縣員
    林鎮○○○街村里道路由西往東方向行駛，行經上揭無號誌
    之交岔路口時，亦疏未注意，少線道車輛應暫停讓多線道車
    先行，且左轉彎時，應行至交叉路口中心處左轉，並不得占
    用來車車道搶先左轉，貿然由南平西街逕行在上揭無號誌之
    交岔路口左轉彎，欲朝南平街由南往北方向行駛，嗣發覺時
    已不及閃避，乙○○駕駛之上揭車輛前車頭直接撞擊甲○○
    所騎乘上開機車左側車身，致甲○○人車倒地，因而受有左
    側顳葉腦挫傷出血併硬腦膜下血腫、創傷性蜘蛛網膜下腔出
    血、右側枕骨骨折併頭皮血腫、右側顴股骨折、臉部多處擦
    傷、身體多處擦傷、右耳流血之普通傷害。嗣乙○○於肇事
    後，對於有偵查犯罪權限之公務員尚未發覺之犯罪，主動向
    據報前往現場處理之彰化縣警察局員林分局警員董俊平自首
    肇事而接受裁判。
二、案經乙○○肇事後報警自首及甲○○訴請彰化縣警察局員林
    分局報請臺灣彰化地方法院檢察署檢察官偵查起訴。
    理  由
一、以下本案所引用被告以外之人於審判外之言詞或書面陳述，
    而不符合刑事訴訟法第159 條之1 至第159 條之4 之規定者
    ，均經本院於審理時當庭直接提示而為合法之調查，檢察官
    及被告乙○○均同意作為本案之證據，本院審酌前開證據作
    成或取得之狀況，均無非法或不當取證之情事，亦無顯不可
    信之情況，故認為適當而均得作為證據。是前開證據，依刑
    事訴訟法第159 條之5 之規定，均具有證據能力，先予敘明
    。
二、訊據被告乙○○對於上開犯罪事實，於本院審理時坦承不諱
    ，核與證人即告訴人甲○○分別於警詢指述及偵訊中具結證
    述內容相符（參見臺灣彰化地方法院檢察署96年度偵字第10
    60號偵查卷宗第6 頁至第7 頁、彰化縣警察局員林分局員警
    分偵字第0960000980號警卷第6 頁至第9 頁），並有道路交
    通事故現場圖、道路交通事故調查報告表(一)(二)各1 份、酒精
    測定紀錄表2 紙、現場照片10張、澄清綜合醫院95年12月25
    日診斷證明書、證號查詢機車駕駛人、行車執照及駕駛執照
    影本各1 紙（參見同上偵查卷宗第12頁至第15頁、第17頁、
    第20頁、第22頁至第28頁）、澄清綜合醫院中港分院96年5
    月8 日診斷證明書1 紙（參見本院卷宗）附卷足憑，核屬相
    符，被告上揭自白與事實相符，應堪採信。
三、按行車速度，依速限標誌或標線之規定，無速限標誌或標線
    者，行經設有彎道、坡路、狹路、狹橋、隧道、學校、醫院
    標誌之路段、道路施工路段、泥濘或積水道路、無號誌之交
    岔路口及其他人車擁擠處所，或因雨霧致視線不清或道路發
    生臨時障礙，均應減速慢行，作隨時停車之準備，道路交通
    安全規則第93條第1 項第2 款定有明文，並為領有駕駛執照
    之被告所應注意。經查，本案肇事時、地之狀況，並無使被
    告不能注意之情事，被告竟疏未注意，於駕駛前揭自用小貨
    車行經肇地點，為前開疏於注意駕駛之行為，以致肇事，並
    致告訴人受傷，被告之駕駛行為應有過失，是告訴人之受傷
    與被告之過失行為間，顯具相當之因果關係。又按汽車行駛
    至行至無號誌或號誌故障而無交通指揮人員指揮之交岔路口
    ，支線道車應暫停讓幹線道車先行。未設標誌、標線或號誌
    劃分幹、支線道者，少線道車應暫停讓多線道先行；車道數
    相同時，轉彎車應暫停讓直行車先行；同為直行車或轉彎車
    者，左方車應暫停讓右方車先行。但在交通壅塞時，應於停
    止線前暫停與他方雙向車輛互為禮讓，交互輪流行駛；又左
    轉彎時，應距交岔路口30公尺前顯示方向燈或手勢，換入內
    側車道或左轉車道，行至交岔路口中心處左轉，並不得占用
    來車道搶先左轉，道路交通安全規則（96年2 月1 日修正前
    ）第102 條定有明文。告訴人甲○○騎乘上揭機車通過該交
    叉路口時，疏未注意，少線道車輛應暫停讓多線道車先行，
    且左轉彎時，應行至交叉路口中心處左轉，並不得占用來車
    車道搶先左轉，貿然由南平西街逕行在上揭無號誌之交岔路
    口左轉彎，欲朝南平街由南往北方向行駛，已如前述，依前
    揭說明，其亦有過失，且為肇事主因；另被告上揭過失行為
    ，則為次要肇事因素。又告訴人雖就本案車禍之發生亦有過
    失，然亦不能因此解免被告應負之過失刑責，故被告就本案
    交通事故之發生所致被害人甲○○受有上揭傷害確有過失，
    而臺灣省彰化縣區車輛行車事故鑑定委員會鑑定結果，亦與
    本院為相同認定，此有該會96年3 月21日彰鑑字第09656006
    18號函檢附之鑑定意見書1 份（參見同上偵查卷宗第11頁至
    第13頁）在卷可參。從而，本案事證明確，被告之過失普通
    傷害犯行已堪認定。
四、按刑法上所謂業務，係指個人基於其社會地位繼續反覆所執
    行之事務，包括主要業務及其附隨之準備工作與輔助事務在
    內。此項附隨之事務，並非漫無限制，必須與其主要業務有
    直接、密切之關係者，始可包含在業務概念中，而認其屬業
    務之範圍（最高法院89年臺上字第8075號判例要旨參照）。
    經查，被告擔任販售豬肉工作，平日需駕駛車輛載運豬肉貨
    物等情，業經其於本院審理中供述明確，是依上揭說明，駕
    駛車輛為被告之主要業務，其為從事業務之人。核被告所為
    ，係犯刑法第284 條第2 項前段之業務過失傷害罪。按刑法
    第62條所謂發覺，固非以有偵查犯罪權之機關或人員確知其
    人犯罪無誤為必要，而於對其發生嫌疑時，即得謂為已發覺
    ；但此項對犯人之嫌疑，仍須有確切之根據得為合理之可疑
    者，始足當之，若單純主觀上之懷疑，要不得謂已發生嫌疑
    （最高法院72年臺上字第641 號判例要旨參照）。本案車禍
    發生後，彰化縣警察局員林分局警員董俊平依據勤務指揮中
    心轉知到現場處理，然其僅知肇事地點發生車禍，並不知肇
    事者為何人，被告於肇事現場主動向警員董俊平坦承其為肇
    事車輛駕駛人等情，此有道路交通事故肇事人自首情形紀錄
    表1 紙（參見本院卷宗）附卷可參。在有偵查權限之警員到
    現場處理前，警員既不知犯罪人為何人，仍屬未發覺之罪，
    而被告對於該未發覺之罪主動坦承其係行為人，且於本院審
    理中皆到庭表明願受裁判，爰依刑法第62條前段規定減輕其
    刑。爰審酌被告於偵訊及本院審理中均坦承犯行，且於本案
    肇事之原因為次要因素，告訴人所受上揭傷害程度，另被告
    未曾犯罪，素行尚稱良好，此有臺灣高等法院被告前案紀錄
    表、臺灣彰化地方法院檢察署刑案資料查註紀錄表各1 份在
    卷可查，惟其肇事迄未與告訴人達成民事和解等一切情狀，
    量處如主文所示之刑，並諭知易科罰金之折算標準，以示懲
    儆。
據上論斷，應依刑事訴訟法第299 條第1 項前段，刑法第284 條
第2 項前段、第62條前段、第41條第1 項前段，刑法施行法第1
條之1 第1 項、第2 項前段，判決如主文。
本案經檢察官吳芙如到庭執行職務。
中　　華　　民　　國　　96　　年　　5 　　月　　30　　日
                  交通法庭       法　官   唐中興
以上正本證明與原本無異。
如不服本判決，應於判決送達後十日內向本院提出上訴狀 (須附
繕本 )。
告訴人或被害人對於判決如有不服具備理由請求檢察官上訴者，
其上訴期間之計算係以檢察官收受判決正本之日期為準。
中　　華　　民　　國　　96　　年　　6 　　月　　1　　日
　　　　　　　　　　　           書記官   施惠卿
【附錄本案判決論罪科刑法條全文】：
刑法第284條
因過失傷害人者，處6 月以下有期徒刑、拘役或5 百元以下罰金
，致重傷者，處1 年以下有期徒刑、拘役或5 百元以下罰金。
從事業務之人，因業務上之過失傷害人者，處1 年以下有期徒刑
、拘役或1 千元以下罰金，致重傷者，處3 年以下有期徒刑、拘
役或2 千元以下罰金。
